【裁判字號】    96,訴,1313
【裁判日期】    970327
【裁判案由】    給付貨款
【裁判全文】
臺灣板橋地方法院民事判決              96年度訴字第1313號
原      告  創華科技股份有限公司
法定代理人  丙○○
訴訟代理人  徐南城律師
被      告  東方國際科技股份有限公司
法定代理人  丁○○
訴訟代理人  許巍騰律師
上列當事人間請求給付貨款事件，經本院於民國97年3 月4 日言
詞辯論終結，判決如下：
    主  文
被告應給付原告新台幣壹佰柒拾捌萬仟陸佰貳拾元，及自民國
九十六年四月二十六日起至清償日止，按年息百分之五計算之利
息。
訴訟費用由被告負擔。
本判決第一項於原告以新台幣陸拾萬元供擔保後，得假執行；但
被告如以新台幣壹佰柒拾捌萬仟陸佰貳拾元為原告預供擔保後
，得免為假執行。
    事實及理由
一、程序方面：本件被告未於最後言詞辯論期日到場，核無民事
    訴訟法第386 條各款所列情形，爰依原告聲請，由其一造辯
    論而為判決。
二、原告主張：
  (一)被告於民國95年11月10日起陸續向原告訂購面板，日期、數
    量及金額分別為：95年11月10日數量100 片，總金額新台
    幣（下同）1,677,228 元（下稱系爭第一筆交易），95年
    12月13日數量100 片，總金額1,677,228 元（下稱系爭第二
    筆交易），96年1 月4 日數量100 片，總金額1,677,228
    元（下稱系爭第三筆交易），96年1 月11日數量200 片，
    總金額3,236,400 元（下稱系爭第四筆交易），96年1 月
    18日數量200 片，總金額5,382,000 元（其中面板交易為3,
    236,400 元）（下稱系爭第五筆交易），96年2 月9 日數
    量200 片，總金額5,382,000 元（其中面板交易為3,236,40
    0 元）（下稱系爭第六筆交易）。第一至第六次款項共計14
    ,740,884 元 ，除系爭第六筆交易中之1,783,620 元未付款
    外，其餘第一至第五筆交易價款及第六筆交易部分價款合計
    12,957,264元，皆由被告簽發支票，由原告提示兌領。
  (二)買賣契約依民法第345 條規定，係諾成、不要式契約，以雙
    方合意為要件，買賣契約即成立，故非以開立統一發票交付
    買受人為要件，開立統一發票僅係公法上課稅之依據而已，
    並非私法關係。原告與被告為系爭買賣契約之直接當事人，
    原告依被告之指示交貨至位於新竹之訴外人邁斯特科技股份
    有限公司（以下簡稱邁斯特公司），原告係出售面板之公司
    ，邁斯特公司為被告之代工廠商，負責組裝加工成電漿顯示
    器後，再由被告出口，故邁斯特公司並非買方。被告於第一
    次訂單載明連絡人為其公司特別助理王瑞助「Ray Wang」，
    並詳載：貨品、數量、美金金額、匯率、新台幣金額及其他
    相關約定事項，原告於此筆貨，出貨單記載：客戶名稱被告
    、連絡人乙○○特助、送貨地址：邁斯特公司，貨單附註：
    依貴公司指定交貨地點、出貨日期、出貨單號等，貨款則由
    被告簽發支票，支票抬頭寫邁斯特公司，再由邁斯特公司背
    書，由原告提示兌領。第二、三筆，被告未傳書面訂單，而
    以口頭訂單，原告依循其通知，給予出貨單記載：客戶名稱
    被告、連絡人乙○○特助、送貨地址邁斯特公司，附註：依
    貴公司指定交貨地點，被告則依前例交付抬頭寫邁斯特公司
    之支票，由原告提示兌領。第四、五、六筆交易，被告傳給
    原告之訂單，雖「MESSRS」直接寫邁斯特公司，但連絡人仍
    為「Ray Wang」（即王瑞助），並蓋有被告公司大小章，而
    無邁斯特公司之大小章，其中更有由乙○○所寫「TO 陳 總
    ，面板金額＠16,182（含稅）」、「TO陳總」；出貨單亦俱
    由原告記載客戶名稱：東方公司、連絡人乙○○特助、送貨
    地點邁斯特公司，貨單附註：依貴公司指定交貨地點。
  (三)貨物送達邁斯特公司後，由原告傳真出貨單給邁斯特公司，
    由邁斯特公司在收貨人處簽章，原告再憑出貨單向被告請款
    ，被告接到此傳真後，交付其公司簽發之支票（受款人邁斯
    特公司），由原告法定代理人丙○○親自去被告公司領取，
    領取時並俱在於被告之付款簽收簿上簽名，並提示支票兌領
    ，前後共7 次。至於被告所交付原告支票之受款人雖記載邁
    斯特公司，惟被告與原告約定，此為其與邁斯特公司間會計
    帳上之需要，原告只好配合。原告雖依據被告之要求而開具
    抬頭為邁斯特公司之統一發票，但此不代表原告與邁斯特公
    司間有直接買賣關係，本件實際買賣契約存在於兩造間。
  (三)系爭第六筆交易，原告依相同程序，於96年4 月11日交付及
    請款1,783,620 元，被告卻不付款，原告於96年4 月25日催
    告被告付款，其後復多次催討，被告均置之不理，原告爰依
    買賣關係，訴請被告給付貨款1,783,620 元及自第一次催告
    之翌日即96年4 月26日起之法定遲延利息等語。
  (四)聲明請求：被告應給付原告1,783,620 元及自96年4 月26日
    起至清償日止按年息5%計算之利息；並願供擔保請准宣告假
    執行。
三、被告則以：除系爭第一筆交易訂單係被告向原告訂購外，其
    餘各筆交易均係被告向訴外人邁斯特公司訂購。惟系爭第一
    筆交易雖係被告向原告所下之訂單，但被告並未付款給原告
    ，原告亦未開立統一發票予被告，足見被告已取消系爭第一
    筆交易之訂單及被告簽發予邁斯特公司背書轉讓予原告之支
    票暨出貨單。而系爭第二至六筆交易，均係被告向訴外人邁
    斯特公司所訂購，並非向原告訂購。原告所提出貨單均係原
    告與邁斯特公司間交易之出貨簽收憑證，收貨章戳及收貨人
    員並非被告公司人員，且出貨單係原告所製作，原告不能據
    此證明其與被告間有買賣契約。原告所提被告所簽發之支票
    ，其上受款人均為訴外人邁斯特公司，乃係被告支付向邁斯
    特公司購買貨物價金之支票，至於邁斯特公司於向被告取額
    該等支票權利後，欲轉讓予何人，係邁斯特公司之權利，尚
    難據以證明兩造間有買賣行為。被告既未與原告有買賣交易
    ，原告向被告請求給付貨款自無理由等語，資為抗辯。併為
    答辯聲明：駁回原告之訴及假執行之聲請；如受不利判決，
    願供擔保請准宣告免為假執行。
四、兩造不爭執事項：
  (一)被告有向原告下系爭第一筆交易之訂單。
  (二)被告有陸續交付以被告為發票人、邁斯特公司為受款人之支
    票13張予被告法定代理人丙○○簽領（詳細之支票號碼、金
    額、發票日，見本院卷第200 頁）。其中就系爭第一筆交易
    之買賣價金係交付以被告為發票人、邁斯特公司為受款人、
    面額分別為1,389,654 元、277,931 元（合計167,228 元）
    之支票兩張予被告法定代理人丙○○簽領，該兩張支票係由
    邁斯特公司提示兌現後，再將上開兩張票款之金額167,228
    元匯款予原告。
五、兩造爭執事項要點厥為：被告是否為系爭六筆買賣契約之買
    受人？
六、原告主張被告為系爭六筆買賣契約之買受人，為被告否認，
    並以上開情詞抗辯。經查：
  (一)就系爭第一筆交易，被告自認系爭第一筆交易訂單確係被告
    所下之訂單，惟辯以：其後已取消該筆交易，原告亦未交付
    該筆交易之貨物，被告亦未付款予原告等語，然為原告否認
    。查，被告既自認系爭第一筆交易訂單為其所為，且有原告
    所提為被告不爭執真正之第一筆交易訂單影本在卷可證，被
    告辯稱業已取消該第一筆交易云云，自應就該有利於己之事
    實，負舉證責任（民事訴訟法第277 條本文規定），然被告
    就此始終未舉證以實其說。而原告主張系爭第一筆交易業已
    依約交付貨物，並向被告公司王瑞助簽領上開以被告為發票
    人、邁斯特公司為受款人、面額分別為1,389,654 元、277,
    931 元（合計167, 228元）之支票兩張等情，為被告不爭執
    ，並有被告所提之王瑞助簽領後交付被告法定代理人丙○○
    之上開兩張支票之簽領資料影本1 件（見本院卷第168 頁）
    、及原告所提之該兩張支票影本（見本院卷第13頁）為證；
    而系爭第一筆交易訂單之付款條件為「貨到7 天即期支票」
    乙節，復為被告不爭，且經證人即負責為被告公司下該筆訂
    單之總經理特別助理乙○○於本院到庭證述屬實（見本院96
    年11月13日言詞辯論筆錄），倘原告未交付系爭第一筆交易
    之貨物，被告豈有支付系爭第一筆買賣價金之理（暫姑且不
    論被告支付第一筆交易買賣價金係支付予原告，抑或支付予
    邁斯特公司，惟被告確實有支付該筆貨物買賣價金之事實）
    ？是被告該部分所辯，洵無足採。
  (二)稱買賣者，謂當事人約定一方移轉財產權於他方，他方支付
    付價金之契約。當事人就標的物及其價金互相同意時，買賣
    契約即為成立。民法第345 條第1 項、第2 項定有明文。按
    買賣契約為諾成契約，一經當事人就標的物及其價金互相同
    意，買賣契約即為成立（最高法院20年上字第2202號判例、
    20年上字第21號判例、90年台上字第987 號裁判意旨可為參
    照）。本件就系爭第二至六筆交易，原告主張就系爭第二、
    三筆交易亦係被告公司總經理特別助理王瑞助直接以口頭方
    式對原告訂購面板而成立，另就其中系爭第四至五筆交易，
    除口頭成立買賣契約外，並有被告向原告所傳真之訂單可憑
    ，原告均依約將貨物送至被告所指示之送貨地點即邁斯特公
    司，且原告法定代理人丙○○並親自至被告公司簽領系爭第
    二至六筆交易之買賣價金支票等情，雖為被告否認，然查上
    開事實，業據原告提出原告法定代理人丙○○與被告公司王
    瑞助間之通聯記錄（經證人王瑞助證述屬真）、被告所提之
    王瑞助所簽領後交付原告法定代理人丙○○或丙○○直接向
    被告公司會計簽領支票之簽領記錄1 份（見本院卷166 至16
    8 頁），核與原告所提支票影本13張相符（見本院卷第1316
    、17、23至26頁），並有系爭第四至六筆之訂單影本3 份（
    見本院卷第9 至11頁）、出貨單影本8 張（見本院卷第14、
    15頁、第18至22頁）可證。至於證人王瑞助雖證稱：系爭第
    二至六筆訂單都是以整台電漿顯示器之價格向邁斯特公司下
    訂單，原告所提之系爭第四至六筆交易訂單，係其於下訂單
    時除了會傳真一份予邁斯特公司外，亦會傳真一份予原告，
    係邁斯特公司委託其傳真；就系爭第二、三筆交易亦未以口
    頭方式向原告下訂單云云，然證人王瑞助對於原告所提上開
    通聯記錄承認確係其與原告法定代理人間之通聯記錄，且亦
    承認確有向被告公司簽領用以支付系爭第二筆交易價金之支
    票交付原告法定代理人，暨原告法定代理人確有向被告簽領
    被告用以支付系爭第三至六筆交易之價金支票等事實（見本
    院96年11月13日言詞辯論筆錄），參諸系爭第四筆、第六筆
    證人王瑞助傳真予原告之訂單（見本院卷第9 、11頁），系
    爭第四筆訂單的右上角記載有證人王瑞助親筆手寫之「TO陳
    總（按：即原告法定代理人丙○○），面板金額16182 （含
    稅）」字樣，系爭第六筆訂單的右上角有證人王瑞助親筆手
    寫之「TO陳總字樣」，證人王瑞助亦證稱系爭第四、五、六
    筆三份訂單之面板金額均為16182 元（含稅），就原告所提
    8 張出貨單上之貨物交付事宜，其係與原告法定代理人丙○○或原告公司會計甲○○聯絡等語（見本院96年11月13日言
    詞辯論筆錄），堪認買賣契約之買賣標的物、價金、數量等
    買賣契約必要之點，均由兩造意思表示一致而成立；暨證人
    原告公司會計甲○○亦證稱：「我是負責與證人乙○○聯繫
    出貨及請款的事宜，證人乙○○向原告訂貨則是與原告法代
    接洽。」等語（見本院同上期日言詞辯論筆錄），且有證人
    甲○○以原告公司電話與證人王瑞助聯繫各筆交易之交貨事
    宜之通聯記錄在卷可證，復佐以系爭各筆交易均係由原告法
    定代理人親自至被告公司簽領被告為發票人、用以支付系爭
    各筆交易買賣價金之支票13紙之情，倘非確係被告公司特別
    助理王瑞助與原告法定代理人親自就系爭六筆買賣交易達成
    合意，被告豈會任意陸續多次交付面額共高達12,957,264元
    之支票13張予原告法定代理人丙○○簽領？綜上各情，堪認
    原告所主張買賣標的物、數量及金額均係與被告公司之王瑞
    助接洽及達成合意，買賣契約成立之兩造間等語，堪予憑採
    。至於證人王瑞助雖證稱：伊係受邁斯特公司所委託而傳真
    系爭第四至六筆訂單予原告，伊傳真邁斯特公司訂單之同時
    ，亦會傳真一份訂單予原告，因為係邁斯特公司委託伊通知
    原告。原告所提系爭第四至六筆交易訂單上雖無邁斯特公司
    於買受人欄上蓋用印章，但伊所傳真予邁斯特公司之訂單，
    則經邁斯特公司確認並蓋章後會回傳予伊，故被告公司內留
    存有經邁斯特公司於買受人欄蓋章之系爭第四至六筆交易訂
    單云云，惟被告始終未提出就系爭第四至六筆交易、邁斯特
    公司確有買受人欄蓋用其公司大小印章、並回傳被告公司之
    訂單以為證明，則證人王瑞助該部分證言，顯非無疑；而原
    告否認邁斯特公司有何與原告接洽系爭六筆交易之價金、數
    量之情，經本院質之證人王瑞助關於被告公司與邁斯特公司
    之付款條件為何乙節，其證稱：原告法定代理人丙○○到被
    告公司簽領受款人為邁斯特公司支票之各該筆交易之付款條
    件就是貨到7 天付即期支票之付款條件等語，顯與被告所自
    認之系爭第一筆交易之付款條件相同。綜上各情，被告辯稱
    係邁斯特公司向原告購買，並非被告向原告下訂單云云，要
    無可採。
七、至於被告所交付原告之支票13紙，其上之受款人雖記載邁斯
    特公司，及原告所開立之統一發票買受人欄雖亦記載邁斯特
    公司，然系爭六筆買賣契約之標的物、價金、數量、交貨日
    期、付款條件等交易條件，均係由被告與原告直接接洽談妥
    ，亦即，買賣契約雙方意思表示之合致係在被告與原告間，
    故系爭六筆交易買賣契約係存在於兩造間，業如前述，原告
    開立統一發票之買受人為何及被告簽發支票之受款人為邁斯
    特公司，由原告簽領支票後再送由邁斯特公司背書交付予原
    告，乃兩造所約定為方便被告公司作帳而為之做法，尚不足
    憑此而認系爭六筆買賣契約之買受人為邁斯特公司。被告該
    部分抗辯，亦無足取。
八、從而，原告基於買賣契約法律關係，請求被告給付買賣價金
    1,783,620 元及自原告第一次催告之翌日即96年4 月26日（
    見本院卷第27、71頁之催告函及通聯記錄，參民法第229 條
    第2 項規定）起至清償日止，按年息5%計算之法定遲延利息
    ，為有理由，應予准許。
九、兩造陳明願供擔保請為宣告假執行或免為假執行，經核均與
    規定相符，爰分別酌定相當之擔保金額予以宣告。
十、因本案事證已臻明確，兩造其餘主張陳述、攻擊防禦方法及
    所提之證據，經審酌後認於本判決結果不生影響，爰不一一
    論述，附此敘明。
十一、結論：原告之訴為有理由，依民事訴訟法第78條、第390
      條第2 項、第392 條，判決如主文。
中    華    民    國    97    年    3     月    27    日
                  民事第一庭    法  官  陳翠琪
以上正本係照原本作成
如對本判決上訴，須於判決送達後20日內向本院提出上訴狀
中    華    民    國    97    年    3     月    28    日
                                書記官  李瑞芝


司法院資訊處製作；財團法人民間司法改革基金會備份。
